【裁判字號】    97,交聲,380
【裁判日期】    971028
【裁判案由】    聲明異議
【裁判全文】
臺灣屏東地方法院交通事件裁定         97年度交聲字第380號
原處分機關  交通部公路總局高雄區監理所屏東監理站
異  議  人
即受處分人  甲○○
上列異議人因違反道路交通管理處罰條例案件，對於交通部公路
總局高雄區監理所屏東監理站民國97年9 月18日所為之處分（原
處分案號：屏監違字第裁82-B00000000號）聲明異議，本院裁定
如下：
    主  文
異議駁回。
    理  由
一、異議意旨略以：異議人即受處分人甲○○於97年8 月12下午
    1 時10分許，行經高雄市三民區○○○街與吉林街交叉路口
    處，經警舉發有闖紅燈之違規行為，嗣經原處分機關據以裁
    處。惟異議人為警攔停之初，誤認為自己闖紅燈，事後回想
    才發現並無此情事，應係員警將南北向之紅燈誤認為東西向
    ；且自員警將異議人西轉北之行向誤載為「東轉北」乙節，
    可知員警舉發時不用心等語。
二、按汽車駕駛人，行經有燈光號誌管制之交岔路口闖紅燈者，
    處新台幣（下同）1,800 以上5,400 元以下罰鍰；汽車駕駛
    人有第53條之情形者，除依原條款處罰鍰外，並予記違規點
    數3 點，道路交通管理處罰條例第53條第1 項、第63條第1
    項第3 款分別定有明文。
三、經查：
（一）異議人對其於上開時間，騎乘機車行經上開路口，為警攔
      停之事實並不爭執，足認本件員警舉發對象應無誤認。又
      異議人前於97年8 月12日下午1 時10分許，騎乘車牌號碼
      7HN-750 號重型機車，沿遼寧一街由西往東方向，行經上
      開街道與吉林街交叉路口處時，闖越紅燈，左轉吉林街，
      為警當場攔停，經核對身分後，依法製單舉發；而舉發違
      反道路交通管理事件通知單關於機車行向之誤植，業經書
      面通知更正等情，有高雄市政府警察局三民第一分局97年
      9 月5 日高市警三一分六字第0970017716號函文、高雄市
      政府警察局舉發違反道路交通管理事件通知單、高雄市政
      府警察局三民第一分局違反道路交通管理事件通知單更正
      通知書在卷可證。因其中就異議人當日如何駕駛機車違規
      闖越紅燈之過程，陳述甚為詳細、具體；又一般人如經判
      別號誌燈號為綠燈後，始行通過路口，經過路口未幾，應
      可立時確認、回憶並無闖紅燈之行為；異議人苟非已見及
      號誌燈亮啟紅燈，猶然闖越，亦不至於為警攔停之第一時
      間，認己確有闖紅燈之違規行為；足見異議人所稱：事後
      回想，發現並未闖紅燈云云，要非可採。由是益徵上開函
      文內容應非出於虛構。復佐以本件員警發現異議人違規之
      時間，係於97年8 月12日下午1 時10分許，當時為晴天日
      間，有97年高雄氣象站逐日雨量資料在卷可參。是員警在
      光線良好之日間，且於執行交通勤務，應係心神專注於辨
      識號誌燈號運作情形及於紅燈亮啟時，闖越通過之車輛，
      應無辨識、記憶錯誤之危險。而員警與異議人既不相識，
      亦無怨隙，衡情無設詞攀誣異議人之必要，其舉發係本於
      其職責所為，屬依法行政，執行公務本身即受行政懲處責
      任之監督，本件亦無證據證明有捏造事實、違法取締之情
      事。是異議人騎乘上開機車闖紅燈之事實，應可認定。
（二）其次，立法者本於公務員為公法上行為具有公信力之原則
      ，制定道路交通管理處罰條例及高速公路交通管制規則相
      關規定，使交通勤務警察或依法令執行交通稽查任務人員
      ，在特殊情形下，當場不能或不宜攔截製單舉發時，得當
      機處置而逕行舉發（見道路交通管理處罰條例第7 條之2
      及高速公路交通管制規則第26條等規定），以達成維護交
      通秩序及公共安全之行政目的。反之，若謂公務員之一切
      行政行為，均須另外預留其他證據證明，則國家行政勢必
      窒礙難行，且相關行政目的亦難達成，故刑事訴訟法就犯
      罪證據有關之規定中，與屬行政秩序罰之交通違規裁罰本
      旨不合之部分，自不在準用之列。從而，交通違規行政爭
      訟之舉證責任原理，應非如刑事案件中，必須超越任何合
      理懷疑，始可為有罪判決之嚴格程度，而係應與民事訴訟
      之舉證責任原理相類似，亦即基本上應就行政機關與人民
      所各自主張有利於己之事實，分配其應盡之舉證責任，而
      非逕予適用刑事訴訟上之無罪推定原則，此觀諸行政訴訟
      法第136 條規定行政訴訟程序準用民事訴訟法第277 條舉
      證責任分配原則之立法意旨，即可明瞭。準此，異議人空
      言泛稱：未闖紅燈云云，迄未提出或聲請調查何項事證，
      以實其說，或用以佐證員警舉發有誤，自難認其辯詞可採
      。末以員警稽查違反道路交通安全規則之各種違規行為，
      本有不同之執行方法，就闖紅燈而言，單憑執勤員警之目
      視應即可確定，並非每件違規行為均須以照相舉發，始可
      認定之。此在數量龐大且突發狀況較多之交通事件中尤然
      ，不因未經拍照存證或其他科學方法舉證而有異。參以闖
      越紅燈之違規行為，具高度危險性，發生時間甚短，本質
      上屬稍縱即逝之違規行為，尚難強令員警於逕行舉發時，
      須另輔以其他證據。況本件以前述違規當時之情況證據及
      經驗法則，適足補強員警執行勤務之際，依法舉發之正確
      性。
（三）至異議人辯稱：原舉發機關誤植方向等詞；因關於方向之
      判認與顏色辨識能力要不相屬，即一般人以目視方式，多
      足以認定號誌燈顏色，非如方向之判別，多須輔以其他方
      式，無法單就五官可立即感知，且判別方向之準確度，往
      往因個人能力有異。縱本件舉發違反道路交通管理事件通
      知單就行駛方向或有誤植，尚無法遽論員警舉發異議人係
      於紅燈亮啟中，猶然闖越乙節，必然缺乏正確性；且異議
      人機車原係沿遼寧一街由西往東方向行駛，再轉北向進入
      吉林街，敘述時稱其係由自西往北行駛，抑或往東轉北方
      向，均非無據；況在東西向號誌燈原則上應係相同之情形
      下，不論異議人機車行向為東轉北或西轉北，均屬闖紅燈
      之違規行為無疑。而上開行駛方向之誤植，業經原舉發機
      關自行更正，原處分機關據以裁決之事實並無違誤，自難
      指此部分有何瑕疵。
四、綜上所述，異議人上開違規事實應堪認定。原處分機關依首
    揭規定裁處，於法並無不合。本件異議為無理由，應予駁回
    。
依道路交通案件處理辦法第19條，裁定如主文。
中    華    民    國    97    年    10    月    28    日
                    交通法庭    法  官  戴韻玲
以上正本證明與原本無異。
如不服本裁定應於裁定送達後5 日內向本院提出抗告書狀敘述抗
告之理由抗告於臺灣高等法院高雄分院。
中    華    民    國    97    年    10    月    29    日
                                書記官  王鵬勝


司法院資訊處製作；財團法人民間司法改革基金會備份。
